【裁判字號】    91,簡上,4
【裁判日期】    920109
【裁判案由】    給付工程款
【裁判全文】
福建金門地方法院民事判決                              九十一年度簡上字第四號
    上  訴  人  曾振碧即永利發工程行
    被 上 訴人  東億營造有限公司
    法定代理人  甲○○
右當事人間請求給付工程款事件，上訴人對於中華民國九十一年三月一日本院金城簡
易庭九十年度城簡字第七二號第一審判決提起上訴，本院判決如左：
    主  文
上訴駁回。
第二審訴訟費用由上訴人負擔。
    事  實
甲、上訴人方面：
  一、聲明：（一）廢棄原判決（二）請求回復九十年度執全和字第十四號假扣押命
      令（三）請求被上訴人給付新台幣十八萬五千元，及其遲延利息。
  二、陳述：除與原審判決書所載者相同茲予引用外，補稱：依民法第一百五十三條
      規定，契約之成立，以雙方當事人相互意思表示一致時，契約即有效成立。上
      訴人與被上訴人間八十九年九月之中山林區景觀據點美化工程之工程承攬合約
      書（下稱系爭合約），其印鑑真偽乃屬契約瑕疵，不影響該合約有效成立；況
      第三人黃河清為被上訴人之代理人，系爭合約印章為黃河清所蓋，簽名則由黃
      河清之妻林鳳嬌所為，被上訴人應依民法第一百六十九條規定，負表見代理之
      責。
  三、證據：除援用原審之立證方法外，補提八十九年二月十七日金門國家公園管理
      處開標/議價/決標/流標/廢標紀錄表一件。
乙、被上訴人方面：未於言詞辯論期日到庭，惟據其所提書狀聲明陳述如左：
  一、聲明：如主文第一項所示。
  二、陳述：除與原審判決書所載者相同茲予引用外，補稱：（一）上訴人就系爭合
      約工程款之給付，未依鈞院金院瑜民執全和字第十四號通知，於七日內對被上
      訴人起訴；嗣又就同一事件向台灣台北地方法院起訴，並經該院九十年度北簡
      字第一五四七０號裁定駁回確定在案，上訴人卻又以同一事件向鈞院起訴，顯
      然有違民事訴訟法第二百五十三條更行起訴之規定。（二）上訴人自認系爭合
      約係與第三人黃河清簽訂，而第三人僅為被上訴人之協力廠商，上訴人與第三
      人間之債權債務關係與被上訴人無涉；況被上訴人並未授權黃河清為任何法律
      行為。（三）另系爭合約上所載被上訴人之通訊地址為金門縣金城鎮○○路○
      段二十二巷十弄六十六號，與被上訴人向金門稅捐處登記之營業處所金門縣金
      寧鄉○○路○段二九五號不符，系爭合約顯係上訴人與第三人共謀意圖詐欺被上訴
      人所為。
  三、證據：除援用原審之立證方法外，補提：九十年八月十三日金院瑜民執全和字
      第一四號通知、上訴人九十年八月三十日陳報狀、九十年十月十二日起訴狀，
      以及台灣台北地方法院九十年度北簡字第一五四七０號民事裁定各一件。
丙、本院依職權向台北市政府調取被上訴人公司變更登記事項卡。
      理    由
一、本件被上訴人，未於言詞辯論期日到場，核無民事訴訟法第三百八十五條所列各
    款之情形，爰依上訴人之聲請，由其一造辯論而為判決。又「訴之變更或追加，
    非經他造同意，不得為之。但第二百五十五條第一項第二款至第六款之情形，不
    在此限。」民事訴訟法第四百四十六條第一項定有明文，茲上訴人所為追加請求
    回復九十年度執全和字第十四號假扣押命令之聲明，業據被上訴人具狀表示上訴
    人對該假扣押命令未依通知於七日內起訴之，本件為更行起訴，被上訴人對之顯
    有不同意之表示；且核該訴之追加並無第二百五十五條第一項第二款至第六款之
    情形，依法不應准許，合先敘明。
二、按當事人不得就已起訴之事件，於訴訟繫屬中，更行起訴，民事訴訟法第二百五十三
    條固有明文，惟按，原告之訴，有不合法情形可以補正，經審判長裁定命補正而不補
    正者，法院應以裁定駁回其訴（民事訴訟法第二百四十九條參照），訴既經裁定駁回
    ，視為未起訴（民法第一百三十一條參照），訴訟繫屬亦因駁回裁定確定而消滅。查
    本件上訴人因曾對被上訴人以同一訴訟標的，向臺灣地方法院聲請九十一年度促字第
    三三二三四號支付命令並經被上訴人異議，嗣上訴人因未繳納裁判費經該院以九十一
    年度北簡字第一五四七○號裁定駁回其訴確定，有該院九十年度促字第三三二三四號
    支付命令影本及九十年度北簡字第一五四七○號影本各一份在卷可稽。準此，上訴人
    因起訴不合法而遭裁定駁回，揆之上開說明，視為未起訴，訴訟繫屬亦因而消滅，上
    訴再向本院提起本件訴訟，自不受民事訴訟第二百五十三條一事不再理規定之限制，
    被上訴人主張上訴人提起本訴，為不合法云云，固非足採。
三、按「當事人主張有利於己之事實者，就其事實有舉證之責任。」民事訴訟法第二百七
    十七條前段定有明文。上訴人主張被上訴人為系爭合約之相對人，被上訴人依約應給
    付工程款，則上訴人就被上訴人為系爭合約當事人之有利於己之事實，依法應負舉證
    責任。
四、復按「民事訴訟法第三百五十八條關於私文書經本人或其代理人簽名、畫押、蓋章或
    按指印者，推定為真正之規定，須其簽名、畫押、蓋章或按指印係本人或其代理人為
    之，在當事人間已無爭執或經舉證人證明者，始得適用。」，最高法院二十八年上字
    第十號著有判例可參。上訴人主張系爭合約有被上訴人公司大小章，被上訴人為系爭
    合約當事人，惟查，系爭合約被上訴人公司章及加蓋於合約第五條第一項簽約日上之
    代表人印章，業經被上訴人以該等印章與其公司變更登記事項卡上之公司及負責人印
    章不符置辯，並否認其真正。兩造就系爭合約印章之真正已有爭執，揆諸前揭判例要
    旨，自不得推定系爭合約被上訴人之印章為真正。系爭合約被上訴人之公司大小章既
    非真正，又未據上訴人舉證以實其說，自難謂被上訴人為系爭合約當事人，則上訴人
    依據前揭主張，請求被上訴人給付工程款及遲延利息，於法無據。
五、上訴人復主張系爭合約被上訴人印章為黃河清所蓋，簽名則由黃河清之妻林鳳嬌所為
    ，黃河清為被上訴人之代理人，應由被上訴人負表見代理之責。然按民法第一百六十
    九條前段：「由自己之行為以代理授權與他人，或知他人表示為其代理人而不為反對
    之表示者，對於第三人負授權人之責。」之規定，必須被上訴人有表見代理之表示，
    或明知他人為其代理人，卻不為反對之表示，始負表見代理之責。惟查，上訴人自認
    係因八十九年二月十七日金門國家公園管理處開標/議價/決標/流標/廢標紀錄表得標
    廠商即被上訴人之代表人為黃河清，且黃河清曾經投標金門石雕公園等事由，認定黃
    河清為被上訴人之代理人，顯見被上訴人並未以自己行為向上訴人表示授權黃河清。
    另被上訴人與黃河清間之承攬關係，有黃河清為代表人之漢河石材雕刻有限公司與被
    上訴人簽訂之中山林材料合約書在卷可憑，是被上訴人辯稱黃河清僅為協力廠商等語
    ，自堪信實；惟上訴人對於被上訴人究知否其承攬人黃河清自為其代理人而不為反對
    之表示，未舉證說明，揆諸上揭法條意旨，上訴人主張被上訴人負表見代理之責，於
    法自有未合。綜上，系爭合約被上訴人及其代表人之印章並非真正；且上訴人就被上
    訴人應負表見代理責任之有利事實又未能舉證，所請被上訴人給付工程款及其遲延利
    息，於法無據，原審駁回原告之訴及假執行之聲請並無違誤。從而，上訴人所為廢棄
    原審判決，及被上訴人給付十八萬五千元及其遲延利息之請求，顯無理由，應予駁回
    。
六、據上論結，本件上訴為無理由，依民事訴訟法第四百三十六條之一第三項、第四百四
    十九條第一項、第四百五十四條、第三百八十五條第一項前段、第七十八條，判決如
    主文。
中      華      民      國    九十二    年      一      月      九      日
                                     福建金門地方法院民事庭
~B審判長法  官  林英志
~B      法  官  葉珊谷
~B      法  官  魏玉英
右正本證明與原本無異。
本件不得上訴
中      華      民      國    九十二    年      一      月      十      日
~B      書記官  許永溪


司法院資訊處製作；財團法人民間司法改革基金會備份。
